【裁判字號】    89,上訴,550
【裁判日期】    890128
【裁判案由】    違反槍砲彈藥刀械管制條例等
【裁判全文】
臺灣高等法院臺中分院刑事判決                    八十九年度上訴字第五五號
    上  訴  人
    即  被  告  乙○○
                壬○○
    指定辯護人  本院公設辯護人  己○○
右上訴人即被告等因違反槍砲彈藥刀械管制條例等案件，不服臺灣臺中地方法院八十
九年度訴字第三號，中華民國八十九年一月二十八日第一審判決（起訴案號：臺灣臺
中地方法院檢察署八十八年度偵字第二０七四０號，移送併案審理案號：八十九年度
偵字第四０七號），提起上訴，本院判決如左：
      主  文
原判決關於乙○○部分撤銷。
乙○○未經許可，持有可發射子彈具有殺傷力之槍枝，處有期徒刑柒月，併科罰金新
臺幣萬元，罰金如易服勞役，以新臺幣玖佰元即銀元佰元折算壹日，扣案之改造
手槍（含彈匣，槍枝管制編號：00000000000號）壹枝沒收；又連續攜帶兇器竊盜，
處有期徒刑壹年陸月。應執行有期徒刑貳年，併科罰金新臺幣萬元，罰金如易服勞
役，以新臺幣玖佰元即銀元佰元折算壹日，扣案之改造手槍（含彈匣，槍枝管制編
號：00000000000號）壹枝沒收。
其他上訴駁回。
      事  實
一、乙○○於民國（下同）八十八年九月下旬某日，在臺中市○○路某公園內，以新
    臺幣（下同）三萬元之價格，向陳坤源（另經本院判處罪刑在案）購買可發射子
    彈具有殺傷力之改造手槍（含彈匣，槍枝管制編號：00000000000號）一枝，即
    未經許可而持有之。又基於意圖為自己不法所有之概括犯意，先於八十八年十月
    一日上午十一時左右，持客觀上足以致人死傷之兇器螺絲起子一支（未扣案）撬
    開門鎖，無故侵入嘉義縣梅山鄉○○村○○路九六號辰○○○住處（毀損及無故
    侵入住宅罪嫌部分，均未據告訴），竊取辰○○○所有之金飾乙批（包括男用黃
    金項鍊一條、女用黃金項鍊五條、女用白金項鍊一條、黃金元寶四粒、女用手鍊
    四條女用手環一只、女用玉環一只、黃金戒指十一只、Ｋ金戒指二只、女用鑽戒
    一只、紅寶石項鍊墜子一粒、黃金項鍊墜子一粒、男用金戒子二只、十八Ｋ金手
    環一個、銀紀念幣一個、水晶錶一隻、白金戒子一只、玉墜一個等物）及面額八
    十五萬元之支票三紙，得手後除將男用金戒子二只、十八Ｋ金手環一個、銀紀念
    幣一個、水晶錶一隻、白金戒子一只、玉墜一個及面額八十五萬元之支票三紙留
    供己用外，其餘均轉當予不知情之林清松。復於八十八年十二月二十五日下午十
    時五分左右，在臺中市○○區○○路七二之四號震旦通訊行內，趁店員丑○○與
    人交談之際，下手竊取該店內販售之國際牌「ＧＤ─九０」行動電話一具，得手
    後隨即離開。再連續多次於附表所示時地，或單獨一人，或與林春元基於共同犯
    意聯絡，以附表所示方法竊取未○○等人所持有中之行動電話得手。
二、壬○○曾於八十二間，因違反麻醉藥品管理條例案件，經本院判處有期徒刑六年
    二月確定，於八十七年九月二十九日假釋期滿執行完畢，猶不知悔改，復基於概
    括犯意，自八十八年八月間某日起至同年十月一日止，連續在臺中市○○路與五
    廊街口附近之九九大賣場內，轉讓第二級毒品安非他命予乙○○，供乙○○非法
    施用，先後共計五、六次。壬○○復與陳雅惠（業經判處罪刑確定）共同基於變
    造國民身分證之犯意聯絡，於八十八年九月中旬某日，在臺中縣龍井鄉○○村○
    ○路六五之五號，由壬○○利用不詳姓名之人提供之「高元慧」國民身分證乙枚
    ，陳雅惠提供其個人照片乙張，再以換貼照片方式，變造高元慧之國民身分證，
    足生損害於戶政機關核發國民身分證管理作業之正確性及高元慧之權益。
三、嗣於八十八年十月二日凌晨三時三十分左右，在臺中市南屯區○○○路與文心南
    路交岔路口附近為警臨檢查獲乙○○、壬○○及陳雅惠持有毒品，並扣得陳雅惠
    持有之變造「高元慧」國民身分證乙枚；乙○○則於有偵查犯罪權限之機關未發
    現其持有槍枝之犯行前，向承辦警員自首持有槍枝之犯罪，而由警聯絡乙○○之
    父丙○○在嘉義縣梅山鄉○○村○○路一九五號住處乙○○房間取出乙○○持有
    之改造手槍（含彈匣，槍枝管制編號：00000000000號）一枝交付警員，乙○○
    並供出槍枝來源，因而查獲販售者陳坤源。復於八十八年十二月二十五日下午十
    時十分左右，在臺中市○○路與五中巷口，及於八十九年二月九日凌晨五時許，
    在嘉義市○區○○路二號前，經警查獲乙○○上開竊取行動電話機部分。
四、案經被害人辰○○○告訴及嘉義縣警察局竹崎分局報請臺灣臺中地方法院檢察署
    檢察官偵查起訴，暨由臺中市警察局第五分局報請臺灣臺中地方法院檢察署檢察
    官偵查移送併案審理。
      理  由
壹、撤銷改判部分（即被告乙○○部分）：
一、右揭事實欄一部分，業經上訴人即被告乙○○於警訊、偵查及原審、本院調查中
    均坦承不諱，其所犯竊盜部分，核與告訴人辰○○○、被害人丑○○、未○○、
    丁○○、癸○○、戊○○、卯○○、子○○、辛○○、王子安、甲○○、午○○
    、黃文、巳○○及寅○○等人於警訊中指訴之情節相符，且經證人劉鴻成、林清
    松及共犯林春元於警訊及偵查證述明確，此外，並有贓物領據六件、贓物保管書
    四件、拾得物遺失物領據一件、當票影本一件、被害報告報告單十二張及照片六
    張在卷可資佐證（如附表所示部分犯行，業經本院向臺灣嘉義地方法院影印該院
    八十九年度易字第二四０號案全卷查核無訛）。又被告乙○○所持有之上開改造
    手槍（含彈匣）一枝，經送請內政部警政署刑事警察局鑑驗結果，認該槍係以仿
    ＷＡＬＴＨＥＲ廠半自動手槍製造之金屬玩具槍，貫通槍管改造而成，機械性能
    良好，具有殺傷力等情，有該局八十八年十月二十二日刑鑑字第一０八三五八號
    鑑驗通知書一紙附卷可參，復有該改造手槍（含彈匣）一枝扣案可憑，足見被告
    乙○○之前開自白，確與事實相符，而堪採信。本件事證明確，被告乙○○之右
    揭犯行，堪以認定。
二、按螺絲起子在客觀上對於人之身體生命均有高度危險性，應認係屬兇器，被告乙
    ○○持以行竊辰○○○之財物，所為係犯刑法第三百二十一條第一項第三款之攜
    帶兇器竊盜罪，其行竊丑○○及附表所示財物，係犯同法第三百二十條第一項之
    竊盜罪，其未經許可持有改造手槍，係犯槍砲彈藥刀械管制條例第十一條第四項
    無故持有改造手槍罪。被告與林春元就附表編號第二、四、五、六、八及十一所
    示之竊盜犯行，有犯意聯絡及行為分擔，均為共同正犯；其先後多次竊盜犯行，
    時間緊接，觸犯基本構成要件相同之罪名，顯係基於概括犯意為之，應論以連續
    犯，從一較重之攜帶兇器竊盜罪論處，並加重其刑。其所犯攜帶兇器竊盜及無故
    持有改造手槍二罪，犯意各別，罪名互殊，應予分論併罰。公訴意旨雖未及被
    告竊取丑○○之行動電話及附表所示之犯行事實，然該部分與前述已起訴且經認
    定構成竊盜罪之事實間，有連續犯裁判上一罪之關係，為起訴效力所及，本院自
    得併予審究。又被告乙○○就無故持有改造手槍部分，係於有權偵查犯罪之機關
    發現其犯罪前向前開承辦其竊盜及持有毒品之員警自首，而由警通知被告之父在
    其住處房間取出槍枝，並供出槍枝來源，因而查獲販賣之陳坤源之事實，業據承
    辦員警庚○○及被告之父丙○○於本院調查中到庭證述明確，應依槍砲彈藥刀械
    管制條例第十八條第一項規定減輕其刑。原審法院認被告乙○○罪證明確，而予
    以論罪科刑之判決，固屬有據。惟被告就持有槍枝部分係自首犯行，並供出來源
    因而查獲前手，已如前述，原判決依同前條例第十八條第四項減輕其刑，適用法
    律，自有違誤；又被告所犯如附表所示之竊盜犯行，雖另經臺灣嘉義地方法院檢
    察署檢察官於八十九年三月十三日起訴，然該部分既與本件已起訴部分有連續犯
    裁判上一罪之關係，有如前述，而本件係於八十八年十二月二十日起訴繫屬於原
    審法院，原判決未及併予審究，亦有未洽。被告乙○○上訴意旨認原判決量刑過
    重，雖無理由，然原判決既有前揭可議，自應由本院將原判決關於乙○○部分撤
    銷改判。爰審酌被告乙○○犯罪之動機、目的、手段，犯罪時所受之刺激及其品
    性、生活狀況、智識程度、犯罪所生之損害，及犯罪後態度等一情狀，量處如主
    文第二項所示之刑，並定其應執行刑，及諭知罰金易服勞役之折算標準示懲。扣
    案之改造手槍（含彈匣，槍枝管制編號：00000000000號）一枝，係屬違禁物，
    應依刑法第三十八條第一項第一款之規定，宣告沒收之。
三、本件被告乙○○犯槍砲彈藥刀械管制條例第十一條第四項之罪，固經判處有期徒
    刑。惟按人民身體之自由應予保障，憲法第八條設有明文。限制人身自由之法律
    ，其內容須符合憲法第二十三條所定要件。保安處分係對受處分人將來之危險性
    所為拘束其身體、自由等之處置，以達教化與治療之目的，為刑罰之補充制度。
    本諸法治國家保障人權之原理及刑法之保護作用，其法律規定之內容，應受比例
    原則之規範，使保安處分之宣告，與行為人所為行為之嚴重性、行為人所表現之
    危險性，及對於行為人未來行為之期待性相當。槍砲彈藥刀械管制條例第十九條
    第一項規定：「犯第七條、第八條、第十條、第十一條、第十二條第一項至第三
    項、第十三條第一項至第三項之罪，經判處有期徒刑者，應於刑之執行完畢或赦
    免後，令入勞動場所，強制工作，其期間為三年。」此項規定不問對行為人有無
    預防矯治其社會危險性之必要，一律宣付強制工作三年，限制其中不具社會危險
    性之受處分人之身體、自由部分，其所採措施與所欲達成預防矯治之目的及所需
    程度，不合憲法第二十三條所定之比例原則。犯上開條例第十九條所定之罪，不
    問對行為人有無預防矯治其社會危險性之必要，一律宣付強制工作三年之部分，
    ，應不予適用，業經大法官會議釋字第四七一號解釋甚明。本件被告持有前開槍
    枝，並未持以犯罪，依其人格及行為之特質觀之，對社會治安之危害，應非屬重
    大，且無刑法第九十條所定之情事，核無藉宣告強制工作，以預防矯治其社會危
    險性之必要，揆諸前揭解釋意旨，自不得對被告宣付強制工作，附此敘明。
貳、上訴駁回部分（即被告壬○○部分）
一、右揭事實欄二部分，訊據上訴人即被告壬○○坦承有轉讓第二級毒品安非他命給
    乙○○供其非法施用，及其有變造「高元慧」國民身分證等情不諱，其雖辯稱：
    僅轉讓安非他命給乙○○一次，且陳雅惠並不知道其變造身分證一事云云。惟查
    ：被告壬○○確曾於右開時地無償轉讓安非他命予乙○○施用五、六次等情，業
    據被告壬○○於偵查中供明在卷（見偵查卷第一００頁背面），核與乙○○於偵
    查中所供述之情節相符（見同上頁背面），足見被告壬○○轉讓安非他命給被告
    乙○○之次數，應不僅一次，其事後翻異所辯，顯係卸責之詞，無足採信。再者
    ，乙○○確有施用第二級毒品安非他命行為，除據乙○○供承在卷外，並有乙○
    ○為警查扣之第二級毒品安非他命一小包（毛重約０．九公克）可憑，該扣案結
    晶物，經本院送請行政院衛生署管制藥品管理局檢驗結果，確檢出甲基安非他命
    成分，有該局檢驗成績書在卷（本院卷第八十五頁）可稽，足見被告壬○○所轉
    讓乙○○者，確係安非他命無誤。又查，上開變造之「高元慧」國民身分證一枚
    ，係從同案被告陳雅惠之皮包內所扣得，且其目的係為了方便陳雅惠前往監獄會
    面被告壬○○等情，業據陳雅惠於警訊及偵查中供明在卷，而被告壬○○於原審
    審理時復供稱，該張陳雅惠之照片確係由陳雅惠所提供等語（見原審八十九年一
    月二十一日審判筆錄），則陳雅惠於事前提供照片供被告壬○○變造身分證，事
    後於變造完成後並留存伺機欲使用，其豈有不知情之理？陳雅惠既事前提供照片
    、事後留存收受，足見其有參與上開變造行為之部分分擔行為，應已無疑問。是
    陳雅惠事後所辯顯大悖於常情，要無可採。而上開變造之「高元慧」國民身分證
    一枚原係屬真正等情，亦經被害人高元慧於偵查中陳明屬實，並有扣案之變造國
    民身分證一枚可稽。是被告壬○○所辯，無非係屬事後卸責及迴護陳雅惠之詞，
    均不足採信，其變造國民身分證，又足以生損害於戶政機關核發管理國民身分證
    件之正確性及高元慧之權益。本件事證明確，被告壬○○之犯行，堪予認定。
二、核被告壬○○所為，係犯毒品危害防制條例第八條第二項轉讓第二級毒品罪及刑
    法第二百十二條變造特種文書罪。被告壬○○與陳雅惠二人間，就上開所犯變造
    特種文書罪間，有犯意聯絡及行為分擔，均為共同正犯。被告壬○○所為多次轉
    讓毒品之行為，時間緊接，觸犯同一罪名，顯均係基於概括犯意反覆為之，係連
    續犯，依刑法第五十六條之規定，論以一罪，並加重其刑。又被告壬○○曾於八
    十二間，因違反麻醉藥品管理條例案件，經本院判處有期徒刑六年二月確定，於
    八十七年九月二十九日假釋期滿執行完畢，有臺灣高等法院被告全國前案紀錄表
    在卷可稽，其於刑之執行完畢後，五年以內再犯本件有期徒刑以上之罪，為累犯
    ，應依刑法第四十七條規定，加重其刑，轉讓毒品部分，並依法遞加之。其所犯
    連續轉讓毒品罪、變造特種文書罪間，犯意各別，罪名互異，應予分論併罰。原
    審法院適用毒品危害防制條例第八條第二項，刑法第十一條前段、第二十八條、
    第五十六條、第二百十二條、第四十七條（漏引第五十一條第五款，應予補充）
    及罰金罰鍰提高標準條例第一條前段之規定，審酌被告壬○○犯罪之動機、目的
    、手段，犯罪所生之危害，其變造身分證僅係為了會客方便，並未持之另犯他案
    等一切情狀，分別量處轉讓毒品部分有期徒刑九月，變造國民身分證部分有期徒
    刑四月，並定其應執行刑為有期徒刑十一月，認事用法並無違誤，量刑亦堪稱允
    當，被告上訴意旨以原判決量刑過重，任意指摘原判決不當，並無理由，應予駁
    回。
據上論斷，應依刑事訴訟法第三百六十八條、第三百六十九條第一項前段、第三百六
十四條、第二百九十九條第一項前段，槍砲彈藥刀械管制條例第十一條第四項、第十
八條第一項，刑法第十一條前段第五十六條、第三百二十一條第一項第三款、第四
十二條第二項、第三十八條第一項第一款、第五十一條第五款，罰金罰鍰提高標準條
例第二條，現行法所定貨幣單位折算新臺幣條例第二條，判決如主文。
本案經檢察官申○○到庭執行職務。
中      華      民      國   九十     年       三      月    十五    日
                                  臺灣高等法院臺中分院刑事第六庭
                                        審判長法  官  李  文  雄
                                              法  官  龔  永  昆
                                              法  官  邱  顯  祥
右正本證明與原本無異。
如不服本判決應於收受送達後十日內向本院提出上訴書狀，其未述上訴之理由者並
得於提起上訴後十日內向本院補提理由書（均須按他造當事人之人數附繕本）。
                                              書記官  籃  營  昌
中      華      民      國      九十     年       三      月     十五   日
附表：
┌──┬───┬──────┬───────┬──────┬───┬──────┬────┐
│編號│行為人│ 犯罪時間   │犯 罪 時 間   │犯罪方法    │被害人│被 害 財 物 │被害價值│
│    │      │            │              │            │姓  名│            │        │
├──┼───┼──────┼───────┼──────┼───┼──────┼────┤
│一  │乙○○│八十九年二月│嘉義市○○○路│以買行動電話│未○○│行動電話二支│新台幣三│
│    │      │八日十一時三│八十四號      │為由趁店方人│      │摩托蘿拉３６│萬四千八│
│    │      │十分        │              │員不注意時徒│      │８８、易利信│百元    │
│    │      │            │              │手竊取行動電│      │Ｔ２８型    │        │
│    │      │            │              │話          │      │            │        │
├──┼───┼──────┼───────┼──────┼───┼──────┼────┤
│二  │乙○○│八十九年一月│嘉義市○○路六│以買行動電話│辛○○│行動電話一支│新台幣九│
│    │林春元│卅一日十二時│七九號        │為由趁店方人│      │諾基亞６１５│千五百元│
│    │      │            │              │員不注意時徒│      │０型        │        │
│    │      │            │              │手竊取行動電│      │            │        │
│    │      │            │              │話          │      │            │        │
├──┼───┼──────┼───────┼──────┼───┼──────┼────┤
│三  │乙○○│八十八年十一│雲林縣斗南鎮中│以買行動電話│丁○○│行動電話一支│新台幣一│
│    │      │月下旬      │山路七十五號  │為由趁店方人│      │摩托蘿拉２０│萬一千元│
│    │      │            │              │員不注意時徒│      │８８型      │        │
│    │      │            │              │手竊取行動電│      │            │        │
│    │      │            │              │話          │      │            │        │
├──┼───┼──────┼───────┼──────┼───┼──────┼────┤
│四  │乙○○│八十八年十二│嘉義市○○路五│以買行動電話│王子安│行動電話一支│新台幣九│
│    │林春元│月下旬      │五一號        │為由趁店方人│      │易利信Ｔ１８│千五百元│
│    │      │            │              │員不注意時徒│      │型          │        │
│    │      │            │              │手竊取行動電│      │            │        │
│    │      │            │              │話          │      │            │        │
├──┼───┼──────┼───────┼──────┼───┼──────┼────┤
│五  │乙○○│八十八年十二│嘉義市○○○路│以買行動電話│寅○○│行動電話一支│新台幣一│
│    │林春元│月廿三日十六│二二九號      │為由趁店方人│      │摩托蘿拉３６│萬七千五│
│    │      │時          │              │員不注意時徒│      │８８        │百元    │
│    │      │            │              │手竊取行動電│      │            │        │
│    │      │            │              │話          │      │            │        │
│    │      │            │              │            │      │            │        │
├──┼───┼──────┼───────┼──────┼───┼──────┼────┤
│六  │乙○○│八十九年元月│雲林縣斗六市雲│以買行動電話│甲○○│行動電話二支│新台幣一│
│    │林春元│七日廿時三十│林路二段二九一│為由趁店方人│      │國際牌ＧＤ９│萬五千元│
│    │      │分          │號            │員不注意時徒│      │０、飛利浦８│        │
│    │      │            │              │手竊取行動電│      │９８型      │        │
│    │      │            │              │話          │      │            │        │
│    │      │            │              │            │      │            │        │
├──┼───┼──────┼───────┼──────┼───┼──────┼────┤
│七  │乙○○│八十九年元月│嘉義市○○路四│以買行動電話│癸○○│行動電話一支│新台幣一│
│    │      │廿五日十一時│九一號        │為由趁店方人│      │摩托蘿拉２０│萬一千五│
│    │      │            │              │員不注意時徒│      │８８型      │百元    │
│    │      │            │              │手竊取行動電│      │            │        │
│    │      │            │              │話          │      │            │        │
├──┼───┼──────┼───────┼──────┼───┼──────┼────┤
│八  │乙○○│八十九年元月│嘉義市○○路一│以買行動電話│午○○│行動電話一支│新台幣一│
│    │林春元│五日十六時  │六九號        │為由趁店方人│      │摩托蘿拉３６│萬八千元│
│    │      │            │              │員不注意時徒│      │８８型      │        │
│    │      │            │              │手竊取行動電│      │            │        │
│    │      │            │              │話          │      │            │        │
├──┼───┼──────┼───────┼──────┼───┼──────┼────┤
│九  │乙○○│八十九年二月│嘉義市○○○路│以買行動電話│戊○○│行動電話一支│新台幣一│
│    │      │三日十八時三│一二八號      │為由趁店方人│      │國際牌ＧＤ９│萬一千五│
│    │      │十分        │              │員不注意時徒│      │０型        │百元    │
│    │      │            │              │手竊取行動電│      │            │        │
│    │      │            │              │話       │      │            │        │
├──┼───┼──────┼───────┼──────┼───┼──────┼────┤
│十  │乙○○│八十九年二月│雲林縣斗南鎮中│以買行動電話│卯○○│行動電話一支│新台幣八│
│    │      │四日十時    │山路八十七號  │為由趁店方人│      │易利信Ｔ１０│千元    │
│    │      │            │              │員不注意時徒│      │型          │        │
│    │      │            │              │手竊取行動電│      │            │        │
│    │      │            │              │話          │      │            │        │
├──┼───┼──────┼───────┼──────┼───┼──────┼────┤
│十一│乙○○│八十九年二月│雲林縣斗六市雲│以買行動電話│黃  文│行動電話一支│新台幣一│
│    │林春元│四日十四時  │林路二段二九一│為由趁店方人│      │摩托蘿拉３６│萬七千五│
│    │      │            │號            │員不注意時徒│      │８８型      │百元    │
│    │      │            │   │手竊取行動電│      │            │        │
│    │      │            │              │話          │      │            │        │
├──┼───┼──────┼───────┼──────┼───┼──────┼────┤
│十二│乙○○│八十九年二月│嘉義市○○○路│以買行動電話│子○○│行動電話一支│新台幣一│
│    │      │四日十六時  │一八四號      │為由趁店方人│      │摩托蘿拉３６│萬七千五│
│    │      │            │              │員不注意時徒│      │８８型      │百元    │
│    │      │            │              │手竊取行動電│      │            │        │
│    │      │            │              │話          │      │            │        │
├──┼───┼──────┼───────┼──────┼───┼──────┼────┤
│十三│乙○○│八十九年二月│嘉義市○○路一│以買行動電話│巳○○│行動電話一支│新台幣七│
│    │      │二日十六時  │八一號        │為由趁店方人│      │飛利浦８９８│千五百元│
│    │      │            │             │員不注意時徒│      │型          │        │
│    │      │            │              │手竊取行動電│      │            │        │
│    │      │            │              │話          │      │            │        │
├──┼───┼──────┼───────┼──────┼───┼──────┼────┤
│十四│乙○○│八十九年二月│嘉義市○○○路│以買行動電話│寅○○│行動電話一支│新台幣八│
│    │      │四日十六時三│二二九號      │為由趁店方人│      │易利信Ｔ１８│千三百元│
│    │      │十分        │              │員不注意時徒│      │型          │        │
│    │      │            │              │手竊取行動電│      │            │        │
│    │      │            │              │話          │      │            │        │
└──┴───┴──────┴───────┴──────┴───┴──────┴────┘
                                                      Ｉ


司法院資訊處製作；財團法人民間司法改革基金會備份。
